最高法院刑事判決　　　　　　九十六年度台上字第四五三一號
上　訴　人　甲○○
選任辯護人　張景豐律師
上列上訴人因業務上侵占案件，不服台灣高等法院中華民國九十
三年十二月十四日第二審判決（九十三年度上訴字第二０一三號
，起訴案號：台灣基隆地方法院檢察署九十一年度偵緝字第三０
四號），提起上訴，本院判決如下：
    主  文
原判決撤銷，發回台灣高等法院。
    理  由
本件原判決認定上訴人甲○○自民國八十五年十月間起，擔任基
隆市射擊協會、基隆市體育會射擊委員會總幹事，負責綜理該協
會及委員會事務，為從事業務之人，乃基於意圖為自己不法所有
之概括犯意，利用處理會務經費及保管理事長羅律煌印章之機會
，假羅律煌名義偽造「基隆市射擊協會推廣獎勵辦法」，自八十
七年一月三十一日起至九十年十一月三十日止，將江榮振介紹入
會之陳義寅新台幣（下同）十一萬元、賴明峰十一萬九千元、邱
國基十六萬四千元、周慈雲八萬九千元、李立新十萬四千元、巫
立平十一萬九千元、劉進富十一萬四千元、劉永順三十一萬四千
元、鄭其正十八萬五千元、賴禮部二十六萬九千元；胡泰安介紹
入會之吳文生三萬元、曾萬華八萬元、陳勝標三萬元、陳武城三
萬元、陳金輝三萬元、潘仁吉三萬元、施肇榮三萬元、陳呈祥六
千元、黃國維六千元；陳義和介紹入會之薛偉仁十一萬元、鄒（
周）優斌十一萬元、鍾盛鵬五萬元之入會費及購買槍枝費用部分
，以推廣費用名義私吞入己，並將此不實事項登載於其業務上作
成之支出證明單，足以生損害於基隆市射擊協會、基隆市體育會
射擊委員會等情。因而撤銷第一審之判決，改判仍論處上訴人連
續意圖為自己不法之所有，而侵占對於業務上所持有之物罪刑。
固非無見。
惟查：(一)科刑判決所認定之事實，與所採之證據，不相適合，即
屬證據上理由矛盾，其判決當然為違背法令。原判決援引證人胡
泰安在第一審法院證稱：「吳文生……是我介紹入基隆市射擊協
會，均沒有收到推廣費，其中曾萬華沒有收到推廣費八萬元，但
有收到五萬」等語。證人江榮振在偵查中證稱：「我介紹鄭其正
……共五位。共收到約二、三十萬元的推廣費，是總幹事甲○○
以現金在協會交給我的……我確定拿的沒有像卷附推廣費明細表
寫得那麼多，只有拿不超過三十萬元。」復於第一審法院證稱：
「……我總共介紹十人入會，總共拿了五十萬，每人五萬元。我
知道買槍也有推廣費，我介紹的十人都有買槍，我拿到五萬元是
包括入會費和買槍費用的推廣費。」等語。證人陳義和在偵查中
證稱：「我介紹鄒（周）優斌、薛偉仁、鍾勝鵬共三位。我介紹
三位共收到三萬元的推廣費，是甲○○在七堵靶場以現金交給我
的，沒收據……」等語，為不利於上訴人之認定（見原判決第四
頁第八行至第五頁第十四行）。如果不虛，胡泰安、江振榮及陳
義和因介紹會員入會，而收受上訴人交付之推廣費，似非全然為
上訴人所侵占。乃原判決事實欄記載上訴人將胡泰安介紹入會之
「曾萬華八萬元」，江榮振介紹入會之「陳義寅十一萬元、賴明
峰十一萬九千元、邱國基十六萬四千元、周慈雲八萬九千元、李
立新十萬四千元、巫立平十一萬九千元、劉進富十一萬四千元、
劉永順三十一萬四千元、鄭其正十八萬五千元、賴禮部二十六萬
九千元」，陳義和介紹入會之「薛偉仁十一萬元、鄒（周）優斌
十一萬元、鍾盛鵬五萬元」入會費等部分，以推廣費名義侵占入
己等情，遽將上訴人已給付胡泰安、江振榮及陳義和推廣費部分
，計入其侵占之金額內，自有證據上理由矛盾之違誤。(二)原判決
採憑證人羅律煌之證言，以高郡山擔任基隆市射擊協會總幹事時
，僅半年時間有推廣費，上訴人擔任總幹事期間，已無此制度，
並據以認定「基隆市射擊協會推廣獎勵辦法」係上訴人所偽造（
見原判決第二頁第十八行至第四頁第七行）。但依卷存之「基隆
市射擊協會會員推廣費支付清冊」，自八十四年十月至八十六年
一月間，均有支出推廣費予廖侑聲等人之記載（見偵緝字第三０
四號偵查卷第二十八頁至第三十一頁）。證人高郡山亦稱：「我
任內就有推廣費了，當時是與廖侑聲訂約，由他們去招收會員，
招收一會員便給他們會員費的三分之一做為推廣費，之後會員也
可推薦介紹會員，每介紹一會員可收取入會費的五分之一給介紹
的會員當推廣費。」等語（見同上偵查卷第六十八頁）。推廣費
制度既於上訴人前任總幹事高郡山任內即已有之，至八十五年十
月間上訴人擔任總幹事起，仍有廖侑聲等人支領之情形，而證人
胡泰安、江振榮及陳義和亦因介紹會員入會而取得推廣費，復如
前述，能否遽認該推廣獎勵辦法係出於上訴人偽造，尚非無疑。
實情如何，仍應究明釐清，始足為判決之基礎。上訴意旨指摘原
判決違背法令，尚非全無理由，應認有撤銷發回更審之原因。又
原判決論上訴人以刑法第三百三十六條第二項業務上侵占罪，依
刑事訴訟法第三百七十六條第三款規定，雖不得上訴於第三審法
院，但其牽連犯之刑法第二百十條偽造私文書罪，則係得上訴之
案件，依審判不可分原則，應認本件全部得上訴於第三審法院。
據上論結，應依刑事訴訟法第三百九十七條、第四百零一條，判
決如主文。
中　　華　　民　　國　九十六　年　　八　　月　二十三　日
                      最高法院刑事第二庭
                          審判長法官  紀　俊　乾
                                法官  黃　正　興
                                法官  陳　東　誥
                                法官  李　伯　道
                                法官  徐　文　亮
      本件正本證明與原本無異
                                      書  記  官
中　　華　　民　　國　九十六　年　　八　　月　二十四　日
                                                      v
